臺灣高等法院刑事裁定
110年度聲再字第440號
再審聲請人
即受判決人  鍾澄榕




上列再審聲請人即受判決人因誣告案件，對於本院109年度上訴
字第822號，中華民國109年10月20日第二審確定判決（臺灣基隆
地方法院108年度訴字第124號，起訴案號：臺灣基隆地方檢察署
107年度偵字第4212號），聲請再審，本院裁定如下：
    主  文
再審之聲請駁回。 
    理  由
一、再審聲請意旨略以：原確定判決之事實認定有諸多重大違誤
    ，嚴重侵害聲請人即受判決人鍾澄榕（下稱聲請人）之基本
    人權，且聲請人因發現新證據，與先前之證據綜合判斷，足
    以動搖原確定判決，自得依刑事訴訟法第420條第1項第6款
    規定聲請再審，本件聲請再審之新證據如下：
　㈠聲請人於案發當日即民國105年12月22日下午與告訴人劉冠廷
    （下稱告訴人）及告訴人之妹劉家榛前往新光商業銀行基隆
    分行（下稱「新光銀行基隆分行」）提領系爭款項後，至基
    隆長庚醫院急診，主訴為「頭痛、雙下肢無力」，進一步檢
    驗，診斷為「肝功能異常，疑似急性肝炎」，有聲請人之基
    隆長庚醫院病歷可稽，且依該病歷所附同日下午7時54分，X
    光科檢查會診及報告單，檢查目的及病程摘要上載有聲請人
    患有「失神性癲癇症候群*非難治之癲癇*伴有癲癇重積狀態
    R51頭痛M2550關節痛」則聲請人於當日下午3時至4時許在銀
    行時有因失神性癲癇症候群發作，導致意識不清而簽名，且
    不知道款項遭告訴人提領一空有其事實，此證據於原確定判
    決時未加以發現及審酌，具有新規性，且與先前卷存之證據
    綜合判斷，足以動搖原確定判決認定聲請人犯誣告罪所採認
    基礎事實之蓋然性。自得依刑事訴訟法第420條第1項第6款
    規定聲請再審。  
　㈡另告訴人於106年2月5日與聲請人發生爭執，告訴人即離開聲
    請人住處，翌日即同年2月6日告訴人即將合作金庫商業銀行
    東基隆分行之保險箱退租，此有合作金庫商業銀行東基隆分
    行回函可證，該保險箱裡面放了美金9萬元現鈔，還有聲請
    人的金條，告訴人馬上退租，若聲請人有同意贈與告訴人26
    萬，告訴人沒有必要在他與告訴人鬧翻後，就趕快把錢提領
    出來，顯示系爭26萬不是贈與，告訴人心虛。
　㈢另外告訴人在歷審審理期間所提出來的錄音帶並不是完整的
    ，只是節錄，前後有一些事實，若全部呈現可以證明錄音帶
    裡面並不足以證明在105年12月22日聲請人就有贈與的意思
    表示。
　㈣另告訴人陳述說曾經有新光銀行基隆分行的經理跟其電話聯
    繫，表示因為款項現金不足，要告訴人先提領9萬，其他用
    轉帳，這位經理沒有出現作證，因為證人即新光銀行基隆分
    行的經理許伊晴證稱不認識告訴人，也沒有跟告訴人對話，
    那應該是證人許伊晴的女性主管，所以我們希望傳喚該女性
    主管來作證，以證明當時領款過程是否如告訴人所述。　　
二、按再審制度，目的在調和維護法安定性與發現真實正確裁判
    實踐具體正義間的衝突，本質上，係就確定判決一事不再理
    之法律效力予以顛覆之非常救濟制度，故得執以開啟再審程
    序之新事實、新證據，自應做與規範本旨相符之合目的性限
    制。鑑此，刑事訴訟法第420條第1項第6款所規定，得據以
    聲請再審的新事實、新證據，非但內容係未經原確定判決法
    院調查審酌，尚且須執以與原確定判決已調查審酌之舊證據
    綜合判斷，從形式上觀察，即具有足以動搖原確定判決事實
    認定之可能性，二者兼備，始足當之。又是否足以動搖原確
    定判決認定之事實，係於尊重原確定判決對原卷存舊事證所
    為評價之前提下，併就因新事實、新證據加入，對舊證據所
    造成之影響、修正，綜合考量，依客觀存在之經驗法則、論
    理法則，而為判斷(最高法院110年度台抗字第1078號裁定意
    旨參照)。是再審聲請人所聲請調查之證據縱屬存在，單獨
    或與先前之證據綜合判斷結果，倘無法對原確定判決認定之
    犯罪事實產生合理懷疑，不足以動搖原確定判決，既不能據
    以聲請再審，自無調查之必要(最高法院109年度台抗字第19
    56號裁定意旨參照)。
三、經查：
　㈠聲請人因誣告案件經臺灣基隆地方法院（下稱基隆地院）以1
    08年度訴字第124號判決認定其犯刑法第169條第1項之誣告
    罪，聲請人不服提起上訴後，經本院依憑聲請人之供述，佐
    以證人即告訴人、證人劉家榛、許伊晴、黃丁風之證詞，及
    卷附聲請人與告訴人通話錄音內容、勘驗筆錄及譯文、聲請
    人寄發予告訴人之存證信函內容、聲請人對告訴人所提起之
    民事撤銷贈與事件之起訴狀、新光銀行基隆分行監視攝影器
    畫面勘驗筆錄及截圖畫面、聲請人親自簽名之新光銀行外匯
    存款憑條、開戶申請書、基隆長庚紀念醫院106年4月28日（
    106）長庚院基法字第079號函及所附病歷資料等相關證據資
    料，詳加研判，認定聲請人有前述誣告犯行，並說明告訴人
    、證人劉家榛歷次之供述均相一致；參以聲請人106年2月10
    日與告訴人之通話內容及聲請人寄送予告訴人之存證信函記
    載，復佐以聲請人於民事起訴狀中之主張，且該案經法院審
    理後，亦認上開款項確係聲請人贈與告訴人等情，認定聲請
    人明知上開美金26萬元係其提領贈與告訴人，卻接續對告訴
    人提起詐欺、侵占之告訴，其有誣告犯意之得心證理由。且
    就聲請人否認犯行所辯各節，何以不足採信，亦皆於理由內
    詳為論述、指駁，而以本院109年度上訴字第822號判決上訴
    駁回，聲請人不服提起上訴後，經最高法院以110年台上字
    第3621號判決上訴駁回確定等情，有各該判決、本院被告前
    案紀錄表在卷足憑。
　㈡聲請意旨雖以前開情詞主張本案有前開之新事實、新證據，
    單獨或與先前證據綜合判斷，足認聲請人應受無罪之判決。
    然查：
　⒈聲請意旨前揭所陳之㈠、㈡、㈢部分，其中㈠基隆長庚紀念醫院1
    06年4月28日（106）長庚院基法字第079號函及所附病歷資
    料部分，顯屬經原確定判決法院調查審酌之證據資料，此觀
    諸原確定判決即明，且基隆長庚紀念醫院106年4月28日（10
    6）長庚院基法字第079號函及所附病歷資料，業已載明聲請
    人就醫當時意識清楚，且聲請人所指前開X光科檢查會診及
    報告單，檢查目的及病程摘要上載有聲請人患有「失神性癲
    癇症候群*非難治之癲癇*伴有癲癇重積狀態R51頭痛M2550關
    節痛」云云，然而，聲請人係於105年12月22日離開新光銀
    行基隆分行後，至基隆長庚醫院就醫，而該檢查係於同日下
    午7時54分進行，且全未提及聲請人於當日下午3時至4時許
    在新光銀行基隆分行時有因失神性癲癇症候群發作之情；而
    ㈡106年2月6日告訴人將合作金庫商業銀行東基隆分行之保險
    箱退租部分，聲請人於臺灣基隆地方法院108年度訴字第124
    號案件中（即第一審）即主張該等物品因告訴人於106 年2
    月6日保管箱退租而不翼而飛，經臺灣基隆地方法院108年度
    訴字第124號判決認與本案聲請人虛偽陳述告訴人侵占於105
    年12月22日下午3時許於新光銀行基隆分行內所取得之美金2
    6萬元，與上開保險箱內之金條及美金無涉，欠缺調查之必
    要性及關連性，顯然亦經原確定判決法院審酌，且實與本案
    被告所為誣告犯行無涉，聲請人執為聲請再審之理由，亦屬
    無理；至聲請人前開聲請意旨㈢所稱告訴人提出之錄音帶部
    分只是節錄，不足以證明在105年12月22日聲請人就有贈與
    的意思表示云云，然此部分有聲請人與告訴人通話錄音內容
    、勘驗筆錄及譯文在卷可佐，顯然亦屬經原確定判決法院調
    查審酌之證據資料，且原確定判決業已說明係依告訴人、證
    人劉家榛歷次之供述均相一致；參以聲請人與告訴人之通話
    內容及聲請人之存證信函記載，復佐以聲請人於民事起訴狀
    中之主張，且該案經法院審理後，亦認上開款項確係聲請人
    贈與告訴人等情，認定聲請人明知上開美金26萬元係其提領
    贈與告訴人。綜上所陳，聲請意旨前揭所陳之㈠、㈡、㈢部分
    ，顯然無法對原確定判決依本院依憑聲請人之供述，佐以證
    人即告訴人、證人劉家榛、許伊晴、黃丁風之證詞，及卷附
    聲請人與告訴人通話錄音內容、勘驗筆錄及譯文、聲請人寄
    發予告訴人之存證信函內容、聲請人對告訴人所提起之民事
    撤銷贈與事件之起訴狀、新光銀行基隆分行監視攝影器畫面
    勘驗筆錄及截圖畫面、聲請人親自簽名之新光銀行外匯存款
    憑條、開戶申請書、基隆長庚紀念醫院106年4月28日（106
    ）長庚院基法字第079號函及所附病歷資料等相關證據資料
    ，所認定之犯罪事實產生合理懷疑，不足以動搖原確定判決
    ，聲請人執此聲請再審，顯屬無由。
　⒉至於，聲請人另謂原確定判決雖以前開聲請人寄發予告訴人
    之存證信函及聲請人提起撤銷贈與之訴，認定聲請人自己表
    示贈與告訴人美金26萬元，然聲請人實無贈與告訴人美金26
    萬元乙節，顯係對原確定判決所調查審酌之證據、認定之犯
    罪事實，再憑己見而為答辯、爭執，亦顯然不符刑事訴訟法
    第420條第1項第6款所規定，得據以聲請再審的新事實、新
    證據，聲請人執為聲請再審之新事實、新證據，實屬無由。
　⒊綜上，聲請人誣告之犯罪事實，業據原確定判決本於經驗及
    論理法則，綜合卷內相關事證為取捨判斷並憑以認定，聲請
    人本件聲請所執之新證據，既有前開之疑義，且均無從取代
    原確定判決依調查結果明白論斷之事實，無論單獨或與先前
    之證據綜合判斷，自形式上觀察，均尚不足以動搖原確定判
    決事實之認定，而對聲請人等為更有利之判決，核與刑事訴
    訟法第420條第1項第6款要件不符，亦無調查之必要，是聲
    請意旨所陳㈣部分，聲請傳喚證人許伊晴的女性主管，非惟
    無法特定，且僅係憑一己猜測，更未陳明有何合於刑事訴訟
    法第420條第1項第6款之新事實、新證據，而有調查之必要
    ，是聲請人此部分聲請傳喚證人許伊晴的女性主管，即無必
    要。
四、綜上所述，本件聲請人聲請再審為無理由，應予駁回。
五、據上論斷，應依刑事訴訟法第434條第1項，裁定如主文。
中　　華　　民　　國　　111 　年　　3 　　月　　31　　日
                  刑事第三庭    審判長法　官  張惠立
                                      法　官  廖怡貞
                                      法　官  鄭昱仁
以上正本證明與原本無異。
如不服本裁定，應於裁定送達後10日內向本院提出抗告狀。
                                      書記官  劉靜慧
中　　華　　民　　國　　111 　年　　4 　　月　　6 　　日